【裁判字號】    97,重上更(一),76
【裁判日期】    970917
【裁判案由】    給付貨款
【裁判全文】
臺灣高等法院民事判決              97年度重上更(一)字第76號
    上  訴  人  金鼎聯合科技纖維股份有限公司
    法定代理人  乙○○
    訴訟代理人  張致祥律師
    被上訴  人  友仁企業有限公司
    法定代理人  甲○○
上列當事人間請求給付貨款事件，上訴人對於中華民國 94年5月
20日臺灣臺北地方法院92年度訴字第4527號第一審判決提起上訴
，經最高法院發回更審，本院於97年9月3日言詞辯論終結，判決
如下：
    主  文
原判決關於駁回上訴人下列第二項之訴，及其假執行之聲請，暨
該訴訟費用部分廢棄。
被上訴人應再給付上訴人新臺幣參佰零玖萬壹仟肆佰貳拾伍元，
及自民國九十二年十月二十九日起至清償日止按週年利率百分之
五計算之利息。
第一、二審及發回前第三審訴訟費用，由被上訴人負擔。
本判決所命之給付，於上訴人以新臺幣壹佰零肆萬元供擔保後，
得假執行。但被上訴人以新臺幣參佰零玖萬壹仟肆佰貳拾伍元為
上訴人預供擔保後，得免為假執行。
    事實及理由
一、被上訴人雖已解散，惟並未進行清算程序（向法院聲報清算
    人就任及清算完結），業據本院向被上訴人事務所所在地之
    台中地方法院函詢明確（本院更(一)卷第51頁），可見被上訴
    人之法人格並未消滅。又被上訴人未於言詞辯論期日到場，
    核無民事訴訟法第386條所列各款情事， 爰由上訴人聲請一
    造辯論而為判決，合先敘明。
二、上訴人起訴主張：被上訴人陸續以編號K030407C、K030426C
    、K030504C、K030508C訂購確認單，自92年4月23 日起向上
    訴人購買口罩，上訴人已交貨品款項含稅共計新臺幣（下同
    ）3,103,995元（詳如附表所示）。 嗣被上訴人將購得之口
    罩加工塗料後，對外宣稱係奈米科技「光觸媒」口罩，經消
    費者舉發哄抬物價由檢察官搜索後，銷售商紛將被上訴人之
    口罩下架，被上訴人於92年5月24 日取貨後未付款，並於同
    年月26日要求上訴人停止生產。被上訴人另於同年4月4日及
    5 月8日分別向上訴人購買40碼磁波布暨40支棉布302疋，貨
    款共計22,670元亦未付。爰依買賣之法律關係，在原審請求
    被上訴人給付3,126,665元 及自支付命令送達翌日起算法定
    利息，並願供擔保請准宣告假執行之判決【原審判命被上訴
    人應給付上訴人22,670元（誤算為22,570元）及自92年7月2
    6 日起算之法定利息，其餘判決上訴人敗訴；上訴人就駁回
    部分其中之3,091,425元及自92 年10月29日起算法定利息提
    起一部上訴。上訴人在本院前審雖曾追加備位聲明為：(一)原
    判決不利於上訴人部分廢棄。(二)上開廢棄部分，被上訴人應
    返還115,000只口罩， 惟其後已將先位部分減縮為被上訴人
    應再給付3,091,425元及自92 年10月29日起算法定利息，並
    於96 年10月9日當庭陳述捨棄備位聲明，嗣表明係撤回上開
    備位聲明之真意，有上訴人之訴狀可稽（第三審卷第43頁）
    。而被上訴人在原審提起反訴惟遭駁回，被上訴人就原審針
    對本訴判決給付部分並未聲明不服，係對反訴敗訴部分提起
    一部上訴；嗣本院前審駁回上訴人之第二審上訴，再經兩造
    提起第三審上訴，最高法院就被上訴人上訴部分駁回確定，
    惟將上訴人請求給付口罩貨款3,091,425元及自92 年10月29
    日起算法定利息部分廢棄發回】。
    上訴人在本審聲明：(一)如主文第一、二項所示：(二)願供擔保
    請准宣告假執行。
三、被上訴人未於言詞辯論期日到場，惟據其於本院前審提出之
    書狀則以：(一)就編號K030508C之10萬只口罩，兩造約定上訴
    人依約應於92年5月25日前交貨，上訴人至同年月30 日未全
    數交貨，被上訴人發函解除契約。(二)上訴人交付之口罩，內
    層之不銹鋼金屬纖維含量不足5%，與品質保證書不符而具有
    瑕疵，被上訴人發函解除所有訂單之買賣合約。(三)上訴人交
    付之口罩未於口罩鼻樑處裝置記憶金屬片，反而倒置於口罩
    下巴處，與品質保證書不符，金屬記憶片厚度、抗拉強度不
    足，顯有瑕疵， 被上訴人依訂購確認單所載條款8之約定解
    除契約等語抗辯。聲明：駁回上訴，願供擔保請准宣告免為
    假執行。
四、兩造不爭執之事實：
    被上訴人向上訴人以K030407C、K030426C、K030504C、K030
    508C訂購確認單，向上訴人購買口罩，被上訴人已取貨尚未
    給付之貨款共計3,103,995元， 有關各訂單之訂購數量、被
    上訴人取貨數量及貨款金額，詳如附表所示，此有上訴人提
    出、被上訴人未爭執之訂購確認單（原審卷(一)第32頁反面至
    第34頁）及出貨單（原審促字卷第5-24頁）足憑，為兩造所
    不爭執（本院重上卷(一)第146頁反面）。
五、本件重要爭點在於：
  (一)上訴人就訂單編號K030508C號之系爭口罩，有無給付遲延情
    形？被上訴人於92年5月30日寄發存證信函，依民法第255條
    規定解除此部分買賣契約，是否有據？
  (二)上訴人交付之口罩有無瑕疵？被上訴人於92年6月12 日寄發
    存證信函，依民法第359條規定， 解除所有口罩之買賣契約
    ，是否有據？
  (三)上訴人依買賣之法律關係，請求被上訴人給付貨款，有無理
    由？得請求之貨款金額多少？
六、上訴人就訂單編號K030508C號之系爭口罩，有無給付遲延情
    形？被上訴人於92年5月30日寄發存證信函，依民法第255條
    規定解除此部分買賣契約，是否有據？
  (一)本件被上訴人自92年4月23 日起陸續向上訴人訂購口罩，發
    出編號K030407C、K030426C 、K030504C、K030508C等4張訂
    購確認單， 其中K030407C、K030426C、K030504C等3紙訂單
    口罩，上訴人已全部交貨，為兩造所不爭執（原審卷(一)第25
    頁）。而上訴人就編號K030508C之10萬只口罩買賣，至92年
    5月24 日僅交付46,870只，尚有53,130只未交付，亦據上訴
    人陳明（詳如附表所示）。而兩造就編號K030508C之口罩買
    賣，約定：上訴人應於92 年5月25日前交貨完成，平均每日
    最少15,000只交貨，有註記明確之訂購確認單足稽（原審卷
    (一)第34頁），上訴人未於92 年5月25日前全部交貨完成，亦
    有出貨單4紙（原審卷(一)第108頁正反面）及上訴人提出如附
    表所示之交貨明細，足堪認定。
  (二)按民法第229條第1項規定：「給付有確定期限者，債務人自
    期限屆滿時起，負遲延責任」； 又民法第255條規定：「依
    契約之性質或當事人之意思表示，非於一定時期為給付不能
    達其契約之目的，而契約當事人之一方不按照時期給付者，
    他方當事人得不為前條之催告，解除其契約」。上開所謂「
    依契約之性質，非於一定時期為給付不能達其契約之目的」
    ，係指就契約本身，自客觀上觀察，可認識非於一定時期為
    給付，不能達契約目的之情形而言，如訂製慶祝國慶之牌坊
    者；所謂「依當事人之意思表示，非於一定時期為給付不能
    達其契約之目的」，必契約當事人間有嚴守履行期間之合意
    ，並對此期間之重要（契約之目的所在）有所認識，如訂製
    手工藝品，告以係為本月五日出國贈送親友之用，必須於本
    月四日交付者，最高法院64 年台再字第177號判例可供參照
    。
  (三)被上訴人主張：就編號K030508C訂單之口罩買賣，上訴人未
    依約於92 年5月25日前完成全部交貨，僅給付46,870只口罩
    ，其餘部分有給付遲延情事， 爰依民法第255條規定解除此
    買賣契約云云，並提出92 年5月30日存證信函為憑（原審卷
    (一)第44-46頁）。上訴人則抗辯： 兩造間口罩買賣係往取之
    債，被上訴人均自行前往上訴人處取貨，其已於92 年5月25
    日前如數備妥口罩，被上訴人自同年5 月24日取貨後未再前
    往取貨，係被上訴人受領遲延等語。經查：
    1.此張訂單上雖未記載以上訴人之住所為清償地，惟參酌被
      上訴人自92 年5月12日起就編號K030426C、K030504C之訂
      單出貨時，均由被上訴人至上訴人處「自取」貨物；甚且
      ，上訴人自92 年5月20日起至同年月24日就編號K030508C
      之訂單亦同，此有其上註記「自取」之出貨單多紙足憑（
      原審卷(一)第106-108頁反面）， 並經證人即被上訴人之事
      業部部長郭潮榮證述：「第1次92年4月28日出貨是用寄的
      ，之後因為原告（上訴人）說他們貨物製作好的時間無法
      確定，所以我們等候原告的電話通知，我們再去載貨」、
      （出貨單上）陳金海是我們台中公司的業務經理」等語綦
      詳（原審卷(一)第231-232頁）， 可見就編號K030508C之訂
      單依實際交易之慣例確係「往取之債」，約定以上訴人處
      為清償地。而被上訴人就此張訂單於92 年5月25日及其後
      未再前往上訴人處取貨，則僅構成被上訴人受領遲延，尚
      難謂上訴人應負給付遲延之責任。
    2.被上訴人雖主張：伊與訴外人潤華環境工程有限公司（下
      稱潤華公司）於92 年4月29日簽訂10萬只口罩之訂購合約
      ，因而向上訴人訂購編號K030508C訂單之口罩，上訴人給
      付遲延，致其無法交付予潤華公司云云。惟觀被上訴人於
      92 年4月29日與潤華公司簽訂之合約書（原審卷(一)第43頁
      ），約定交貨時間為1個月內， 可見被上訴人對潤華公司
      之交貨期限為92年5月29日。而本件係被上訴人早於92年5
      月25日即未前往上訴人處取貨，尚無從認為上訴人應負給
      付遲延責任，縱令被上訴人所述：上訴人產能不足，至92
      年5月25 日不可能有53,000只口罩之庫存量為真者（原審
      卷(一)第92頁），惟上訴人仍有在92 年5月29日前如數給付
      之可能，是被上訴人未於92 年5月29日交貨予潤華公司，
      尚無積極證據足認係可歸責於上訴人所致。
    3.依上所陳，本件兩造就編號K030508C訂單之口罩，約定為
      往取之債，被上訴人未依約於92 年5月25日前往上訴人處
      取貨，尚難責令上訴人負給付遲延之責任，從而被上訴人
      依民法第255條規定於92年5月30日發函解除此張訂單之買
      賣契約，尚非正當。
七、上訴人交付之口罩有無瑕疵？被上訴人於92 年6月12日寄發
    存證信函， 依民法第359條規定解除所有口罩之買賣契約，
    是否有據？
  (一)按出賣人應擔保其物於危險移轉時，具有其所保證之品質；
    又買賣因物有瑕疵，而出賣人依規定應負擔保之責者，買受
    人得解除其契約或請求減少其價金，但依情形，解除契約顯
    失公平者，買受人僅得請求減少價金，為民法第354條第2項
    及第359條所明定。 又因買賣之標的物有瑕疵而解除契約，
    請求返還價金，與因解除契約顯失公平，僅得請求減少價金
    ，在實體法上為兩種不同之請求權，最高法院67年台上字第
    3898號判例可供參照。
  (二)被上訴人主張：上訴人交付所有訂單之口罩內層金屬纖維含
    量均不足，上訴人於92年6月5日提出之檢驗報告所示內層金
    屬纖維含量僅有4.5%， 與上訴人保證之5%含量誤差達10%；
    另上訴人於92 年5月13日以後交付之記憶金屬片置於口罩下
    巴處，非如貨樣及品質保證書記載縫置於鼻樑處，具有瑕疵
    等節，爰於92 年6月12日發函解除系爭所有訂單之買賣契約
    ，固據提出存證信函為憑（原審卷(一)第49-50頁）。 上訴人
    則抗辯：其交付之口罩，金屬纖維含量經送檢測為4.5%、4.
    6%，扣除檢測誤差及試劑破壞金屬纖維因素，四捨五入即得
    5%；苟有口罩記憶金屬片錯置之情事，被上訴人於5 月13日
    已發生錯誤，何以未告知上訴人仍每日取貨至5 月24日止，
    與常情有違等語抗辯。
  (三)就上訴人交付之口罩金屬纖維含量不足而言：
    1.卷附上訴人出具之品質保證書記載：茲就本公司所生產製
      造之口罩「主料外層100%COTTON40`S棉布，中層噴熔不織
      布25ｇ/ｍ，內層95% COTTON 5%不鏽鋼金屬纖維布（此布
      具長效型防電磁波及抗靜電功能）縫製之口罩」等語（原
      審卷(一)第38頁反面）；而兩造間訂單第4條均約定： 「買
      方於收貨7日內完成驗收並簽回交貨通知單」 （原審卷(一)
      第33-34頁），則參照民法第356條規定，可見兩造約定被
      上之訴人收受口罩後，對於依通常檢查即知之瑕疵，應於
      7日內為之並通知上訴人，否則視為承認所受領之物； 對
      於依通常檢查不能即知之瑕疵，待日後發見者，亦應立即
      通知上訴人。針對口罩金屬纖維含量是否符合上訴人品質
      保證書所載之5%，並非廠商依通常檢查得以即知，必須送
      請相關鑑定單位測試始可得知，亦為兩造所不爭執之事實
      。就上訴人交付之口罩金屬纖維含量比例為多少？經原審
      將上訴人提出交貨之口罩（編為原證Ａ）、從市面上購得
      被上訴人出售之口罩（編為原證Ｂ），被上訴人提出上訴
      人交付之貨樣（編為被證Ａ）、上訴人於92 年5月12日前
      交付之口罩（編為被證Ｂ）、上訴人於5 月12日以後交付
      之口罩（編為被證Ｃ）等物品，送請經濟部商品檢驗局參
      照CNS3270方法試驗據覆： 上開各編號之口罩金屬纖維含
      量百分比各如下述：原證Ａ為4.3%，原證Ｂ為4.2%；被證
      Ａ為4.2%，被證Ｂ為3.8%，被證Ｃ為4.2%，有該局技術服
      務簡復單所附第9Ｚ000000000號試驗報告可稽 （原審卷(一)
      第291-295頁）， 可見兩造提供之測試口罩金屬纖維含量
      均不足5%。
    2.雖上訴人就上開鑑定方法有所質疑，抗辯：系爭口罩是否
      具有保證比例之金屬纖維含量， 應以CNS2339方法檢驗為
      準云云。然兩造並未限定以何種方法檢測口罩之金屬纖維
      含量，本件經原審送經濟部商品檢驗局採取符合國家標準
      之測試方法，應屬可採，上訴人並未舉證原審送請鑑定之
      結果有何不當，則上訴人抗辯應以他種方法測試，自屬無
      據。況依上訴人自行提出之台灣檢驗科技股份有限公司檢
      驗報告（原審卷(一)第308-330頁）、 被上訴人自行送請經
      濟部標準檢驗局之檢驗報告（原審卷(一)第48頁，卷(二)第26
      頁），均係以上訴人承認之CNS2339方法檢驗， 惟經此種
      方法測試上訴人之口罩金屬纖維含量百分比亦分別僅有4.
      5%、4.6%，仍未達上訴人保證之品質5%。且依上訴人之品
      質保證書記載，係保證其交付之口罩為「5%不鏽鋼金屬纖
      維布」，以確定數值表示， 並非以「約5%」或「4.5%-5%
      」之概數記載，依社會一般理解尚不得以四捨五入方式代
      之，故上訴人主張小數點以下第二位採取四捨五入法，均
      屬5%之範疇云云，尚無可採。
    3.然查：大氣中之細菌附著之灰塵，係不帶電之物體，惟人
      體會產生靜電、磁場而吸引灰塵，故在口罩內加上金屬纖
      維，利用金屬纖維具有放電除靜電之效果，使人體因呼吸
      製造出之靜電降低，進而阻絕及降低對灰塵及附著於灰塵
      上之細菌之吸引力，以達到口罩抑制細菌（抑菌）之效能
      ，業據上訴人陳明（本院更(一)卷第90頁），並有上訴人提
      出之資料可參（本院更(一)卷第97-99頁）； 且被上訴人將
      向上訴人訂購之口罩再轉售予潤華公司，潤華公司將口罩
      樣品送請檢驗時，就金屬纖維部分並非測試含量，而係針
      對其抑菌率作測試，業據證人即潤華公司負責人魏榮輝證
      述在卷（原審卷(一)第151頁）， 益見金屬纖維含量在效能
      上之意義為抑菌率。又上訴人交付之口罩抑菌率達99.99%
      ，有香港標準及檢定中心報告可按 （原審卷(一)第208頁）
      。亦即，上訴人交付之口罩縱有金屬纖維含量不足5%之瑕
      疵，惟效能上仍具有相當高之抑菌性（99.99%），並未受
      到重大影響，而口罩之重要性即在於具有阻絕抑制細菌之
      功能，因認此項金屬纖維含量不足之瑕疵應屬輕微，被上
      訴人若以此為由解除系爭所有口罩之買賣契約，將顯失公
      平，被上訴人僅得請求減少價金，方符誠信。惟被上訴人
      在本訴中並未主張此項物之瑕疵請求減少價金之請求權，
      非屬本院所得審究之範圍，併此敘明。
  (四)就上訴人自92年5月13 日起交付之口罩有記憶金屬片位置錯
    誤、抗拉強度不合、金屬軟硬不一而言：
    1.被上訴人另主張：上訴人自92 年5月13日起交付之口罩，
      有記憶金屬片之位置錯誤放於口罩下巴處之瑕疵（正確應
      置於鼻樑處）一節。上訴人則辯稱：被上訴人自92年5 月
      13日起即知悉伊交付之口罩有上開瑕疵，惟並未告知，仍
      取貨至同年5 月24日，顯與常情有違，上訴人不負物之瑕
      疵擔保責任云云。
    2.查上訴人於92年5月13日起交付之口罩係有關編號K030426
      C、K030504C、K030508C等張訂單之買賣 （詳如附表所示
      ），依兩造訂單第4條約定並參照民法第356條規定，兩造
      約定：被上之訴人收受口罩後，對於依通常檢查即得即知
      之瑕疵，應於7日內為之並通知上訴人， 否則視為承認所
      受領之物，已如上述。而上訴人出具之品質保證書載明：
      「鼻樑處有裝置可用水清洗後不會生銹之記憶金屬片」（
      原審卷(一)第38頁反面），則上訴人應交付記憶金屬片置於
      鼻樑處之口罩，惟上訴人自92 年5月13日起交付之口罩具
      有將記憶金屬片未置於鼻樑、錯置於下巴之瑕疵，此瑕疵
      屬於外觀上顯而易見、依通常檢查即得觀知，被上訴人應
      於受領後7日內檢查並即通知上訴人。茲被上訴人於92 年
      5月13 日至同年月24日受領後知悉上開瑕疵存在，未於嗣
      後7日內通知上訴人，遲至92年6月12日始寄發存證信函通
      知上訴人，有存證信函足憑（原審卷(一)第49-50頁）， 已
      逾兩造約定之7天期限。 是被上訴人就其受領之口罩有一
      望即知記憶金屬片錯置之瑕疵有怠於通知上訴人情事，則
      依民法第356條第2項規定，視為被上訴人承認其所受領之
      口罩，而不得請求上訴人負物之瑕疵擔保責任。
    3.至於被上訴人指摘：上訴人自92 年5月13日起交付之口罩
      有金屬抗拉強度不合、軟硬不一之瑕疵云云，惟參兩造訂
      單及上訴人之品質保證書均未對金屬片之抗拉強度或軟硬
      為任何具體約定，則被上訴人之指摘已乏實據。被上訴人
      另雖謂：上訴人交付之貨物有問題，業於92年5月5日前已
      向上訴人表示有鼻樑上下錯誤、金屬軟硬不一等瑕疵，經
      上訴人改正後，5月13 日交付之貨物又有問題，上訴人因
      而於92年5月15日、5月20日書寫函文予被上訴人，有上訴
      人之2份函文為證云云（被證五第2、3頁，即原審卷(一)第4
      1-42頁），已為上訴人所否認。且觀之上訴人92 年5月15
      日函文記載：5月初及5 月5日之口罩，係由上訴人交某一
      代工廠所做，該代工廠通知不願再做，上訴人即要求取回
      壓口罩布及壓鐵片之模具，並另闢新生產線；上訴人之口
      罩設計用彈性包邊，因而加入啦叭口引導，從5 月12日起
      將與代工廠協調、加獎金，使從5 月14日起使所交口罩數
      量增加等旨；另上訴人92 年5月20日所發函文旨在：要求
      被上訴人於2週內結帳或單一訂單完結方式，5月份可望交
      付最後10萬只口罩，並詳細說明各流程所需天數；亦即從
      上開2紙函文， 並未提及有關上訴人之前指摘口罩有記憶
      金屬片錯置等瑕疵之情形，則被上訴人所述：其於92 年5
      月5日前即已告知上訴人有上開瑕疵云云，尚乏實據。
  (五)承上開說明，上訴人所交付之口罩雖有金屬纖維含量不足5%
    之瑕疵，惟仍具有高達99.99%之抑菌率，因認瑕疵輕微，被
    上訴人據以解除系爭所有口罩之買賣契約，顯失公平，應僅
    得主張減少價金。另被上訴人指摘：上訴人自92 年5月13日
    起交付之口罩有記憶金屬片錯置及軟硬不一等瑕疵，有關金
    屬片錯置之瑕疵， 因被上訴人未依約於受領後7日內就此種
    自外即得觀知之瑕疵通知上訴人，視為其承認已受領之物，
    而不得再請求上訴人負物之瑕疵擔保責任；至於被上訴人指
    摘之金屬軟硬不一之瑕疵，並未舉證以明。綜上因認：被上
    訴人主張上訴人交付之口罩有上述瑕疵，據以解除契約，並
    非合法。
八、上訴人依買賣之法律關係，請求被上訴人給付貨款，有無理
    由？得請求之貨款金額多少？
    查被上訴人以編號K030407C、K030426C、K030504C及K03050
    8C等紙訂單，自92 年4月23日起向上訴人購買口罩，而上訴
    人自92年4月28日起至同年5月24日止陸續交貨（各次數量及
    貨款詳如附表所示），亦有被上訴人不爭執之出貨單可稽（
    原審促字卷第5-24頁）。依兩造間上開編號之訂單，均載明
    「付款條件：交貨後60天」，即被上訴人於上開日期受領共
    計價值3,103,995元之貨物，依約本應自92年6月28日至同年
    7月24日付款，被上訴人並未付款，依約應自翌日即92年6月
    29日起至7月25 日起負給付法定遲延利息之責任。至於被上
    訴人以：上訴人給付遲延為由解除編號K030508C訂單，另以
    上訴人交付之口罩具有金屬纖維含量不足、記憶金屬片錯置
    及金屬軟硬不一等瑕疵為由，解除所有訂單之買賣契約等節
    抗辯，並非正當，又因被上訴人未於本訴中主張減少價金之
    請求權，本院無從審究，被上訴人仍有如數給付上開口罩貨
    款之義務。從而，上訴人於本訴中僅請求被上訴人再給付上
    開口罩貨款3,091,425元，及自給付期後之92 年10月29日起
    算之法定遲延利息，為有理由，應予准許。
九、綜上所述，上訴人依買賣之法律關係，請求被上訴人再給付
    口罩之貨款3,091,425元及自92年10月29 日起算之法定利息
    ，為有理由，應予准許。原審駁回上訴人之上開請求及其假
    執行之聲請，尚有未合，上訴意旨指摘不當，為有理由，爰
    予廢棄改判如主文第二項所示，並依兩造聲請定准免假執行
    之擔保金額。
十、據上論結：本件上訴為有理由，依民事訴訟法第450條、 第
    78條、第463條、第385條第1項前段、第390條第2項、第392
    條，判決如主文。
中    華    民    國    97    年    9    月     17    日
                    民事第一庭
                        審判長法  官  張耀彩
                              法  官  盧彥如
                              法  官  林金吾
正本係照原本作成。
如不服本判決，應於收受送達後20日內向本院提出上訴書狀，其
未表明上訴理由者，應於提出上訴後20日內向本院補提理由書狀
（均須按他造當事人之人數附繕本）上訴時應提出委任律師或具
有律師資格之人之委任狀；委任有律師資格者，另應附具律師資
格證書及釋明委任人與受任人有民事訴訟法第466條之1第1項但
書或第2項（詳附註）所定關係之釋明文書影本。
中    華    民    國    97    年    9     月    17    日
                              書記官  張淑芳
附註：
民事訴訟法第466條之1（第1項、第2項）：
對於第二審判決上訴，上訴人應委任律師為訴訟代理人。但上訴
人或其他法定代理人具有律師資格者，不在此限。
上訴人之配偶、三親等內之血親、二親等內之姻親，或上訴人為
法人、中央或地方機關時，其所屬專任人員具有律師資格並經法
院認為適當者，亦得為第三審訴訟代理人。


司法院資訊處製作；財團法人民間司法改革基金會備份。
